臺灣臺中地方法院民事判決
110年度中簡字第2559號
原      告  臺灣產物保險股份有限公司台中分公司

法定代理人  廖原益  
訴訟代理人  方建閔  
被      告  廖耕賢  
上列當事人間請求損害賠償事件，本院於民國110年10月20日言
詞辯論終結，判決如下：
    主      文
被告應給付原告新臺幣20,987元，及自民國110年6月4日起至清
償日止，按週年利率百分之五計算之利息。
原告其餘之訴駁回。
訴訟費用由被告負擔百分之6，餘由原告負擔。
本判決原告勝訴部分得假執行。
    事實及理由
一、原告主張：被告於民國109 年9 月27日下午12時32分許，駕
    駛車牌號碼000-0000號自用小客車，行經臺中市東區旱溪東
    路一段與旱溪街口處時，因違反超速行駛之規定，適有原告
    所承保、訴外人王心虹所有駕駛、行經該處之車牌號碼000-
    0000號自用小客車（下稱系爭車輛）發生碰撞，系爭車輛因
    此受損，且修繕金額已達保險金額扣除保單折舊表數額4分
    之3以上，故推訂為全損，共計理賠新臺幣（下同）1,227,4
    00 元，另系爭車輛殘體經拍賣得100,000元，又被告就本件
    事故應付3成肇責，為此，爰依侵權行為及保險代位之法律
    關係請求被告賠償系爭車輛損害之費用338,220元【計算式
    ：(0000000－000000）×30%＝338220】。並聲明：被告應給付
    原告338,220元，及自起訴狀繕本送達翌日起至清償日止，
    按週年利率百分之5 計算之利息。
二、被告則以：事故發生時我是直行車，原告有跨越雙黃線逆向
    駕駛情形，我有剎車但仍無法閃避，原告應負全部肇事因素
    ，本件肇事責任與我超速無關等語。並聲明：原告之訴駁回
    。
三、本院得心證之理由　　
  ㈠原告主張被告駕駛自用小客車於上開時地與王心虹駕駛之系
    爭車輛發生碰撞等情，業據其提出道路交通事故當事人登記
    聯單、道路交通事故現場圖、道路交通事故初步分析研判表
    、臺中市車輛行車事故鑑定委員會鑑定意見書、任意險理賠
    計算書、估價單、系爭車輛車損照片、駕照、行照、報廢車
    買賣契約書、車輛異動登記書等件為證，並經本院依職權調
    取臺中市政府警察局道路交通事故資料核閱無訛，且為被告
    所不爭執，堪認為真實。 　　
  ㈡按汽車、機車或其他非依軌道行駛之動力車輛，在使用中加
    損害於他人者，駕駛人應賠償因此所生之損害。但於防止損
    害之發生，已盡相當之注意者，不在此限。民法第191 條之
    2 定有明文。被告固抗辯因原告逆向行駛致生本件事故，被
    告就本件事故之發生未有過失等語，然按行車時速不得超過
    50公里。但在設有快慢車道分隔線之慢車道，時速不得超過
    40公里，未劃設車道線、行車分向線或分向限制線之道路，
    時速不得超過30公里，道路交通安全規則第94條第1項第1款
    定有明文。查系爭路段時速為50公里，有道路交通事故調查
    報告表㈠附卷可參（本院卷第105頁），對照被告於警詢時供
    稱：當時時速每小時50至60公里，另有現場談話紀錄表附卷
    可查（本院卷第111頁），則原告主張：被告就本件事故之
    發生有超速駕車之過失，即非無由；佐以本件事故經送請臺
    中市行車事故鑑定委員會鑑定結果，被告行經設有行車管制
    號誌交岔路口，超速行駛遇狀況剎車不及為肇事次因，有該
    會中市車鑑字第0000000案鑑定意見書附卷可參（本院卷第3
    3至37頁），亦與本院前開認定結果相符，依此，被告就本
    件事故之發生，確有過失，應堪以認定。
  ㈢系爭車輛之受損，既係由被告駕駛車輛所碰撞造成，與被告
    過失駕駛行為間，自具相當因果關係。原告主張被告應負侵
    權行為損害賠償責任，應屬有據。
　㈣次按因故意或過失，不法侵害他人之權利者，負損害賠償責
    任；不法毀損他人之物者，應向被害人賠償其物因毀損所減
    少之價額，民法第184 條第1 項前段、第196 條分別定有明
    文。次按損害賠償祇應填補被害人實際損害，保險人代位被
    害人請求損害賠償時，依保險法第53條第1 項規定，如其損
    害額超過或等於保險人已給付之賠償金額，固得就其賠償之
    範圍，代位請求賠償，如其損害額小於保險人已給付之賠償
    金額，則保險人所得代位請求者，應祇以該損害額為限（最
    高法院65年台上字第2908號判決要旨參照）。按所謂請求賠
    償物被毀損所減少之價額，得以修復費用為估定標準，但以
    必要者為限，例如修理材料以新品換舊品，應予折舊（最高
    法院77年度第9 次民事庭會議決議要旨參照）。
　1.查系爭車輛修復費用為1,065,349元（含工資123,102元、材
    料872,543元、塗裝69,704元）有汎德永業汽車股份有限公
    司估價單附卷可參（本院卷第59頁），王心虹對被告為侵權
    行為損害賠償請求權之計算自應以此為據，本件原告固舉其
    與訴外人王心虹間保險契約為憑主張業已全損認定賠付王心
    虹1,227,400 元，而主張以此計算保險代位之損害賠償金額
    ，然揆諸上開說明，原告取得保險代位之權利僅代被保險人
    行使對第三人之債權，第三人並非原告與被保險人間保險契
    約之當事人，自不受該保險契約之拘束，從而，原告主張以
    全損價格計算被告應負擔之賠償金額，要屬無據，並非可採
    。次查，系爭車輛之修理費，既以新零件更換被毀損之舊零
    件，則原告以修理費用作為損害賠償之依據時，自應將零件
    折舊部分予以扣除始屬合理。而依行政院所頒「固定資產耐
    用年數表」及「固定資產折舊率表」之規定，自用小客車耐
    用年數為5 年，依定率遞減法每年折舊千分之369 並參酌「
    營利事業所得稅查核準則」第95條第8 項所定：「固定資產
    提列折舊採用定率遞減法，以一年為計算單位，其使用期間
    未滿1 年者，按實際使用之月數相當於全年之比例計算之，
    不滿1 月者，以月計」。系爭系爭車輛為105 年4月出廠，
    至本件車禍事故之日即109年9 月27日止，，系爭車輛已使
    用4 年個5月。依上開方式扣除折舊額後，原告得請求之零
    件費用應為117,059 元( 計算式詳附表) ，加計工資費用12
    3,102元、塗裝費用69,704元（工資及塗裝不計算折舊），
    原告必要費用支出為309,865元（計算式：117059＋123102＋6
    9704＝309865)。 
　2.次查，原告另將系爭車輛殘體拍賣所得100,000元等情，有
    原告提出之報廢車買賣契約書、車輛異動登記書附卷可參(
    本院卷第95至97頁)，則扣除拍賣系爭車輛殘體所得之100,0
    00元後，堪認系爭車輛因本件車禍所受損失為209,865元（
    計算式：000000－000000＝209865）。
  ㈤再按損害之發生或擴大，被害人與有過失者，法院得減輕賠
    償金額，或免除之，民法第217 條第1 項定有明文。次按汽
    車行駛至交岔路口，左轉彎時，應距交岔路口三十公尺前顯
    示方向燈或手勢，換入內側車道或左轉車道，行至交岔路口
    中心處左轉，並不得占用來車道搶先左轉。道路交通安全規
    則第102條第1項第5款定有明文。另禁止超車線，用以表示
    禁止超車。道路交通標誌標線號誌設置規則第166條亦有明
    文。查被告對本件車禍之發生固有過失，業如前述，然原告
    於車禍發生時乃跨越禁止超車線逕自左轉彎之情，則有道路
    交通事故現場圖、現場照片、現場談話紀錄表在卷可稽（本
    院卷第103、109、133至135頁），且經台中市車輛行車事故
    鑑定委員會鑑定結果：原告行駛至設有行車號誌管制之交岔
    路口，跨越禁止超車線搶先左轉彎、未讓直行車先行，為肇
    事主因，亦有前開鑑定報告附卷可參（本院卷第35頁），則
    被告抗辯：原告對本件車禍之發生亦有過失等語，即屬可採
    。是本院審酌兩造對本件車禍發生之原因力及違反義務之程
    度，認為原告對本件車禍應負百分之90之過失責任、被告則
    應負百分之10之過失責任，則依原告之過失比例減輕被告之
    賠償金額後，原告得請求被告賠償之金額應為20,987元(計
    算式：209865×0.1＝20987，小數點以下四捨五入)。
  ㈥末按給付無確定期限者，債務人於債權人得請求給付時，經
    其催告而未為給付，自受催告時起，負遲延責任，其經債權
    人起訴而送達訴狀者，與催告有同一之效力；遲延之債務，
    以支付金錢為標的者，債權人得請求依法定利率計算之遲延
    利息；應付利息之債務，其利率未經約定，亦無法律可據者
    ，週年利率為百分之5 ，民法第229 條第2 項、第233 條第
    1項前段、第203 條分別定有明文。本件原告對被告之侵權
    行為損害賠償債權，核屬無確定期限之給付，既經原告提起
    本件訴訟，且起訴狀繕本於110 年5月24日寄存送達被告（
    本院卷第151 頁送達證書），則被告應自110 年6 月4日起
    至清償日止，給付按週年利率百分之5 計算之利息，應屬可
    採。
四、從而，原告本於侵權行為及保險代位之法律關係，請求被告
　　請求被告給付20,987元及自110 年6 月4日起至清償日止，
    按週年利率百分之5 計算之利息，為有理由，應予准許；逾
    此範圍之請求，則屬無據，應予駁回。
五、本件原告勝訴部分係適用簡易訴訟程序所為被告敗訴之判決
    ，應依職權宣告假執行。
六、訴訟費用負擔之依據：民事訴訟法第79條。 　　
中　　華　　民　　國　　110 　年　　11　　月　　11　　日
                  臺灣臺中地方法院臺中簡易庭
                              法  官  陳航代
以上為正本，係照原本作成。
如不服本判決，應於送達後20日內，向本院提出上訴狀並表明上
訴理由，如於本判決宣示後送達前提起上訴者，應於判決送達後
20日內補提上訴理由書（須附繕本）。如委任律師提起上訴者，
應一併繳納上訴審裁判費。 
中　　華　　民　　國　　110 　年　　11　　月　　11　　日
                              書記官  廖鳳美　　　　　　
附表
-----
折舊時間           金額
第1年折舊值        872,543×0.369=321,968
第1年折舊後價值    872,543-321,968=550,575
第2年折舊值        550,575×0.369=203,162
第2年折舊後價值    550,575-203,162=347,413
第3年折舊值        347,413×0.369=128,195
第3年折舊後價值    347,413-128,195=219,218
第4年折舊值        219,218×0.369=80,891
第4年折舊後價值    219,218-80,891=138,327
第5年折舊值        138,327×0.369×(5/12)=21,268
第5年折舊後價值    138,327-21,268=117,059